【裁判字號】    98,重訴,9
【裁判日期】    980812
【裁判案由】    損害賠償
【裁判全文】
臺灣高等法院高雄分院民事判決           98年度重訴字第9號
原      告  乙○○
被      告  甲○○
訴訟代理人  黃正彥律師
上列當事人間因損害賠償事件，提起刑事附帶民事訴訟，經本院
刑事庭於民國98年5 月11日以98年度附民字第44號裁定移送本院
民事庭，本院於98年8 月5 日辯論終結，茲判決如下：
    主  文
原告之訴及假執行之聲請均駁回。
訴訟費用由原告負擔。
    事實及理由
一原告起訴主張：被告於民國96年4 月11日上午6 時許在高雄市
  左營區○○路12號5 樓住處樓下，徒手推原告之胸部，致其頭
  部撞至高雄市○○區○○路75號與77號間騎樓之柱子，嗣雙方
  互相扭打，因而跌到在地，乃致原告受有頭部外傷、右肘、雙
  膝及左大腿擦傷等傷害。嗣被告於96年4 月11日15時許，趁林
  佳蓉與原告通話時在旁，透過電話對原告恫稱「他媽的，準備
  找死」、「最好躲10年、8 年」等加害原告生命、身體及自由
  之話語，恐嚇原告，致生危害於原告之安全。被告因上開侵權
  行為，業經本院98年上易字第59號就恐嚇危害安全部分判處有
  期徒刑1 年2 月，減為有期徒刑7 月。傷害部分處拘役58日，
  如易科罰金，以新臺幣（下同）1000元折算壹日；減為拘役29
  日，如易科罰金，以1000元折算壹日，均緩刑3 年。爰依侵權
  行為法律關係請求非財產上損害5100萬元、無法經營補習班減
  損財產損害5 百萬元。求為判決：(一)被告應給付5600萬元及自
  起訴狀繕本送達之翌日，即98年6 月24日起至清償日止，按年
  息5%計算之利息。(二)願供擔保准予宣告假執行。
二被告則以：其於96年4 月11日上午6 時許在高雄市○○區○○
  路12號5 樓住處樓下並未攻擊原告，係原告於其下車之際即以
  球棒打其頭部，其僅係為防止原告以球棒毆打而為正當防衛，
  並無傷害犯意。至於96年4 月11日15時許所為言語則因被打傷
  ，生氣之餘有急性創傷後症候群，情緒不穩，不知所云，亦無
  恐嚇犯意。另原告主張受有無法經營補習班減損財產損害5 百
  萬元，並未舉證以實其說；請求之非財產上損害賠償金額亦無
  何資料可供審酌。再者，原告主張之侵權行為均發生於96年4
  月11日，其遲至98年4 月17日始提起本訴，已罹於民法第197
  條第1 項所定2 年時效，爰為時效抗辯等語置辯。求為判決如
  主文所示。
三兩造所不爭執之事項：
(一)本院98年上易字第59號刑事判決認定被告於96年4 月11日上午
  6 時許在高雄市○○區○○路12號5 樓住處樓下，徒手推原告
  之胸部，致原告之頭部撞至高雄市○○區○○路75號與77號間
  騎樓之柱子，嗣雙方互相扭打，因而跌到在地，致原告受有頭
  部外傷、右肘、雙膝及左大腿擦傷等傷害。嗣被告於96年4 月
  11日15時許，趁林佳蓉與原告通話時在旁，透過電話對原告恫
  稱「他媽的，準備找死」、「最好躲10年、8 年」等加害原告
  生命、身體及自由之話語，恐嚇原告，致生危害於原告之安全
  。乃就恐嚇危害安全部分判處被告有期徒刑1 年2 月，減為有
  期徒刑7 月。傷害部分處被告拘役58日，如易科罰金，以1000
  元折算壹日；減為拘役29日，如易科罰金，以1000元折算壹日
  ，均緩刑3 年確定。
(二)原告主張被告恐嚇及傷害侵權行為時間均發生於96年4 月11日
  ，起訴時間為98年4 月17日。
(三)被告大學畢業，為婦產科醫師，於95年間任職義大醫院薪資所
  得為1,905,072 元、全部所得為1,939,177 元；96年間任職義
  大醫院薪資及執行業務所得為4,729,767 元、全部所得為4,86
  9,167 元；97年間任職義大醫院薪資所得為3,080,687 元、全
  部所得為3,137,324 元，名下無不動產。
(四)原告大學畢業，開設補習班，於95年度所得為589,354 元、96
  年度所得312,098 元、97年度所得151,199 元，名下財產有8
  筆約值3,703,792 元。
四協商整理兩造爭點如下：被告所為恐嚇及傷害侵權行為時間均
  發生於96年4 月11日，而原告起訴時間為98年4 月17日，是否
  已罹於時效？原告得否依侵權行為法律關係請求財產上損害賠
  償5 百萬元及非財產上損害賠償5100萬元？
五按因侵權行為所生之損害賠償請求權，自請求權人知有損害及
  賠償義務人時起，2 年間不行使而消滅，民法第197 條第1 項
  前段定有明文。次按關於侵權行為損害賠償請求權之消滅時效
  ，應以請求權人實際知悉損害及賠償義務人時起算，非以知悉
  賠償義務人因侵權行為所構成之犯罪行為經檢察官起訴，或法
  院判決有罪為準，最高法院72年台上字第738 號判例要旨可資
  參照。亦即請求權人於知悉賠償義務人及損害時，即開始起算
  2 年之侵權行為損害賠償請求權時效，不因賠償義務人刑事責
  任有無經起訴或判決而受影響。末按民法第144 條第1 項規定
  時效完成後，債務人得拒絕給付，是消滅時效完成之效力，不
  過發生拒絕給付之抗辯權，並非使請求權當然消滅，債務人若
  不行使其抗辯權，法院自不得以消滅時效業已完成，即認請求
  權已歸消滅，最高法院29年上字第1195號判例要旨亦可參佐。
  是以若侵權行為損害賠償請求權2 年時效確已完成，且賠償義
  務人就此主張時效抗辯，並拒絕給付，則自應認請求權人不得
  請求。
六經查：原告主張被告有本院98年上易字第59號刑事判決認定之
  恐嚇及傷害犯行，而該侵權行為時間均發生於96年4 月11日，
  原告係於98年4 月17日起訴一節，為原告所不爭執（見本院卷
  第30頁），並有本院98年上易字第59號刑事判決、原告刑事附
  帶民事起訴狀本院收文章在卷可憑（見本院卷第3 頁至第10頁
  、本院98年度附民字第44號第1 頁）。佐以原告於96年5 月14
  日至高雄市政府警察局左營分局接受調查時，即已明確表示96
  年4 月11日當日其為阻止被告破壞其家庭，而與被告扭打互有
  受傷，嗣被告又恐嚇，致原告驚懼等語，亦有該日調查筆錄在
  卷可稽（見高雄市政府警察局左營分局高市警左分偵字第0960
  008433號刑事偵查卷宗第4 頁至第6 頁），足認原告於96年4
  月11日遭被告傷害、恐嚇時，即已知悉賠償義務人為被告及所
  受損害之範圍，則揆諸上開說明，原告之侵權行為損害賠償請
  求權2 年時效乃應自96年4 月11日起算，而於98年4 月10日罹
  於2 年時效，詎原告遲至98年4 月17日始為起訴，因被告業為
  時效抗辯（見本院卷第24頁、第31頁），故原告自不得依侵權
  行為法律關係請求財產上損害賠償5 百萬元及非財產上損害賠
  償5100萬元。至原告雖主張其乃依刑事訴訟法第488 條所規定
  ，於刑事訴訟起訴後第二審辯論終結前即已提起本訴，應符合
  法律規定等語，惟原告起訴之時間縱合於法律規定，仍屬於時
  效完成後所為，無從中斷時效之進行。況且依首揭判例意旨，
  民事侵權行為損害賠償請求權時效之進行尚與賠償義務人即被
  告刑事責任有無經起訴或判決無涉，如此自亦不受原告係於刑
  事訴訟起訴後第二審辯論終結前起訴之影響。是以原告上開主
  張並不足採。
七綜上所述，原告依侵權行為法律關係請求被告給付5600萬元及
  自98年6 月24日起至清償日止，按年息5%計算之利息，為無理
  由，應予駁回。其假執行之聲請亦失所附麗，應併予駁回。
八據上論結：本件上訴為無理由，依民事訴訟法第78條，判決如
  主文。
中    華    民    國    98    年    8     月    12    日
                            民事第四庭
                                審判長法官  蔡文貴
                                法      官  黃科瑜
                                法      官  謝靜雯
以上正本證明與原本無異。
如對本判決上訴，須於判決送達後20日內向本院提出上訴狀，其
未表明上訴理由者，應於上訴後20日內向本院提出上訴理由書（
均須按他造當事人之人數附繕本）。上訴時應提出委任律師或具
有律師資格之人之委任狀，並依附註條文規定辦理。
中    華    民    國    98    年    8     月    12    日
                                書  記  官  唐奇燕
附註：
民事訴訟法第466 條之1 ：對於第二審判決上訴，上訴人應委任
律師為訴訟代理人，但上訴人或其法定代理人具有律師資格者，
不在此限。


司法院資訊處製作；財團法人民間司法改革基金會備份。
